【裁判字號】    99,中簡上,141
【裁判日期】    990720
【裁判案由】    違反商標法
【裁判全文】
臺灣臺中地方法院刑事判決           99年度中簡上字第141號
上  訴  人  臺灣臺中地方法院檢察署檢察官
被      告  戊○○
            丁○○
共      同
選任辯護人  王俊凱律師
上列上訴人因被告違反商標法案件，不服本院98年度中簡字第39
79號中華民國98年12月17日第一審簡易判決（聲請案號：臺灣臺
中地方法院檢察署98年度調偵字第460號、第461號、98年度偵字
第25864號），提起上訴，本院管轄之第二審合議庭判決如下：
    主    文
原判決撤銷。
戊○○、丁○○共同犯商標法第八十一條第一款之侵害商標權罪
，各處有期徒刑月，如易科罰金，以新臺幣壹仟元折算壹日，
均緩刑貳年；扣案之仿冒哈姆太郎拼圖貳佰玖拾盒、仿冒神奇
寶貝拼圖壹佰肆拾壹盒、仿冒多啦A夢拼圖伍佰陸拾貳盒，均沒
收。
    犯罪事實
一、丁○○與戊○○為父女，分別為址設臺北市○○街○段117號
    「豪美藝苑有限公司」（下稱豪美公司）、址設臺北縣中和
    市○○路○段340巷25號「品圖藝術企業有限公司」（下稱品
    圖公司）之負責人，葉雪娥、周美蓮、李樹燕、張雅鳳（以
    上4人所涉違反商標法案件，業經緩起訴處分確定）為豪美
    公司之員工，黃郁芬（所涉違反商標法案件，業經緩起訴處
    分確定）則為品圖公司之員工，渠等均明知「哈姆太郎及圖
    」及「多啦A夢及圖」等商標圖樣，分別係群英社國際股份
    有限公司（下稱群英社公司）及國際影視有限公司（下稱國
    際影視公司）向我國經濟部智慧財產局申請註冊，並取得指
    定使用於拼圖玩具等商品之商標權，現仍在商標專用期限內
    ；竟自民國93年起，共同基於侵害他人商標權之犯意聯絡，
    未經上揭商標權人群英社公司、國際影視公司之同意或授權
    ，於同一商品上使用相同於群英社公司及國際影視公司之「
    哈姆太郎及圖」、「多啦A夢及圖」之註冊商標，用以生產
    製造拼圖，再將所製造之上開仿冒商標拼圖販賣予黃鳳美（
    所涉違反商標法案件，業經緩起訴處分確定）所經營位於臺
    中市○區○○○路58號「豪美藝苑」陳列販賣及批發，以此
    方式侵害群英社公司及國際影視公司之商標權。嗣於98年3
    月24日，經警持搜索票在臺北縣中和市○○路○段340巷25號
    「品圖公司」內當場查獲仿冒之哈姆太郎拼圖293盒、仿冒
    神奇寶貝拼圖141盒、仿冒多啦A夢拼圖562盒、電腦主機1台
    等物，因而獲悉上情。
二、案經群英社公司及國際影視公司分別告訴、內政部警政署保
    安警察第二總隊第一大隊第二中隊報告臺灣臺中地方法院檢
    察署檢察官偵查後聲請簡易判決處刑。
    理    由
一、證據能力之說明﹕
    按現行刑事訴訟法為保障被告之反對詰問權，排除具有虛偽
    危險性之傳聞證據，以求實體真實之發現，於該法第159條
    第1項明定被告以外之人於審判外之言詞或書面陳述，除法
    律有規定者外，不得作為證據。而刑事訴訟法第159條之1至
    159條之4有傳聞法則之例外規定，且被告以外之人於審判外
    之陳述，雖不符前4條之規定，而經當事人於審判程序同意
    作為證據，法院審酌該言詞陳述或書面陳述作成時之情況，
    認為適當者，亦得為證據；當事人、代理人或辯護人於法院
    調查證據時，知有第159條第1項不得為證據之情形，而未於
    言詞辯論終結前聲明異議者，視為有前項之同意，刑事訴訟
    法第159條之5定有明文。本件關於以下論及之告訴代理人甲
    ○○、乙○○於警詢中之指訴、證人即同案被告葉雪娥、周
    美蓮、李樹燕、黃郁芬、張雅鳳於警詢中之陳述，均係屬被
    告戊○○、丁○○以外之人於審判外之書面陳述，而檢察官
    、辯護人、被告戊○○、丁○○並未就上開陳述有所爭執，
    且迄於言詞辯論終結前，均未主張有刑事訴訟法第159條第1
    項不得為證據之情形，是應認已同意作為證據，且經本院審
    酌後，認無不適當之情形，應認具有證據能力。
二、認定犯罪事實所憑之證據及理由﹕
    上開犯罪事實，業經被告戊○○、丁○○於本院審理時坦承
    不諱，核與告訴代理人甲○○、乙○○於警詢中之指訴、證
    人即同案被告葉雪娥、周美蓮、李樹燕、黃郁芬、張雅鳳於
    警詢中之陳述情節相符，復有卷附商標證明、搜索扣押筆錄
    、扣押物品目錄表、國際影視公司鑑定報告書、打卡片、估
    價單、收據、群英社公司營利事業登記證、品圖公司營利事
    業登記證、切結書、庫存資料、估價單、銷售統計表各1份
    、現場照片72張、勞工保險局99年5月17日保承資字第09910
    190300號覆本院函及其所附勞工保險被保險人投保資料表2
    紙、被告丁○○之入出境資料1份等在卷可稽，並有仿冒之
    哈姆太郎拼圖293盒、仿冒神奇寶貝拼圖141盒、仿冒多啦A
    夢拼圖562盒、電腦主機1台等扣案可憑，足認被告戊○○、
    丁○○之自白與事實相符。本件事證明確，被告2人之犯行
    洵堪認定。
三、論罪科刑﹕
  (一)按依商標法第6 條之規定，商標之使用，係指以行銷為目的
    ，將商標用於商品、服務或有關之物件，或利用平面圖像、
    數位影音、電子媒體或其他媒介物足以使相關消費者認識其
    為商標等情形。是同法第81條第1 款所指之使用，應參酌上
    開第6 條之規定，從寬解釋，包括生產製造並加以販賣之情
    形。而商標法第82條所指之犯罪行為人，依其文義及立法目
    的，係以明知為同法第81條商品者為前提，解釋上已限縮為
    觸犯同法第81條以外之人。是行為人未經商標權人之同意或
    授權，將相同於被害人之商標使用在其產品上，並加以販賣
    ，應逕依商標法第81條第1款處斷，與商標法第82條並無高
    低度之吸收關係或想像競合犯之問題（司法院98年智慧財產
    法律座談會提案及研討結果刑事訴訟類第9號研討結論參照
    ）。是核被告戊○○、丁○○所為，均係犯商標法第81條第
    1款於同一商品，使用相同之註冊商標罪。聲請簡易判決處
    刑書認被告2人另涉犯第82條之罪嫌部分，尚有未洽。另商
    標法第81條第2款所處罰者，係未得商標權人或團體商標權
    人同意，於「類似」之商品或服務，使用相同之註冊商標或
    團體商標，有致相關消費者混淆誤認之虞者。而該款所謂之
    「類似商品」，是指商品在用途、功能、行銷管道與場所、
    買受人、原材料、產製者或其他因素上具有共同或關聯之處
    ，依一般社會通念及市場交易情形，易使一般商品購買人誤
    認其為來自相同或雖不相同但有關聯之來源者而言。例如：
    某甲就某乙已註冊的A註冊商標使用於鉛筆，某乙則已經就A
    註冊商標指定使用於原子筆，由於鉛筆和原子筆屬於「類似
    商品」，則甲使用其商標的行為即屬於A註冊商標的排他權
    範圍，應受刑罰制裁。惟本案被告戊○○、丁○○所製造之
    仿冒哈姆太郎拼圖、仿冒神奇寶貝拼圖及仿冒多啦A夢拼圖
    ，均屬哈姆太郎、神奇寶貝及多啦A夢註冊商標註冊證上之
    商品名稱所涵括之種類，此由哈姆太郎、神奇寶貝及多啦A
    夢註冊商標註冊證上之商品名稱均有包含「拼圖玩具」一類
    可知（見警卷(二)第72頁、74頁、76頁）。揆諸上揭說明，被
    告戊○○、丁○○所仿冒之拼圖，非屬商標法第81條第2款
    所指之「類似商品」，而應屬商標法第81條第1款之「同一
    商品」。是上訴意旨認被告戊○○、丁○○另有違反商標法
    第81條第2款之犯行，容有誤會。
  (二)復按販賣行為構成要件本質上乃多數行為之集合或含有一定
    行為反覆實施之意涵，學理上稱為「集合犯」，故本件被告
    戊○○、丁○○多次共同販賣仿冒商標商品之犯行，應論以
    集合犯之包括一罪。被告戊○○、丁○○與同案被告葉雪娥
    、周美蓮、李樹燕、張雅鳳、黃郁芬就上開犯行間，有犯意
    聯絡及行為分擔，均為共同正犯。原審就被告戊○○、丁○
    ○之上開犯行予以論罪科刑，固非無見；惟原聲請簡易判決
    處刑書係指訴被告2人涉犯商標法第81條第1、2款、第82條
    等罪嫌，然原審僅論及被告2人共同犯商標法第82條之非法
    販賣侵害商標權之商品罪刑部分，未就被告2人被訴共同違
    反商標法第81條第1款之製造仿冒商標商品犯行予以論罪科
    刑，亦未就被告2人被訴商標法第81條第2款部分，不符法律
    構成要件加以說明，尚有疏漏，上訴人執此指摘原審判決不
    當，為有理由，應由本院將原判決撤銷改判。
  (三)爰審酌被告戊○○、丁○○不顧他人合法取得商標專用權之
    權益，率爾製造並販賣仿冒商標之商品，侵害他人享有之智
    慧財產權，並破壞我國保護智慧財產權之國際形象，所為殊
    值非難；惟念被告2人犯罪後坦承犯行，並已分別與告訴人
    國際影視公司及群英社公司達成和解，賠償告訴人等之損失
    ，此有和解契約書2份在卷可憑等一切情狀，分別量處如主
    文所示之刑，並各諭知易科罰金之折算標準。又被告戊○○
    、丁○○均未曾因故意犯罪受有期徒刑以上刑之宣告，此有
    臺灣高等法院被告前案紀錄表在卷足憑，其等因一時失慮，
    致觸犯本案犯行，犯罪後已與告訴人等達成和解，已如上述
    ，被告2人經此教訓，當能知所警惕，信無再犯之虞，本院
    因認對被告2人所宣告之刑，應以暫不執行為適當，爰均併
    予宣告緩刑2年，以啟自新。
  (四)扣案之仿冒哈姆太郎拼圖293盒、仿冒神奇寶貝拼圖141盒、
    仿冒多啦A夢拼圖562盒商標商品，係被告2人犯商標法第81
    條第1款侵害商標權罪所製造之仿冒商品，不問屬於被告與
    否，應依商標法第83條規定宣告沒收。至扣案之電腦主機1
    台，並無證據證明係專供本件犯罪所用之物，爰不另為沒收
    之諭知，併予敘明。
據上論斷，應依刑事訴訟法第455條之1第1項、第3項、第369條
第1項、第364條、第299條第1項前段，商標法第81條第1款、第
83條，刑法第11條、第28條、第41條第1項前段、第74條第1項第
1款，判決如主文。
本案經檢察官丙○○到庭執行職務。
中    華    民    國    99    年    7    月    20    日
            刑事第十六庭  審判長法  官  巫淑芳
                                法  官  黃建都
                                法  官  戴嘉慧
以上正本證明與原本無異。
本件不得上訴。
                                書記官  劉晴芬
中    華    民    國    99    年    7    月    20    日
【附錄論罪科刑法條】
《商標法第81條》
未得商標權人或團體商標權人同意，有下列情形之一者，處3年
以下有期徒刑、拘役或科或併科新臺幣20萬元以下罰金：
一、於同一商品或服務，使用相同之註冊商標或團體商標者。
二、於類似之商品或服務，使用相同之註冊商標或團體商標，有
    致相關消費者混淆誤認之虞者。
三、於同一或類似之商品或服務，使用近似於其註冊商標或團體
    商標之商標，有致相關消費者混淆誤認之虞者。

司法院資訊處製作；財團法人民間司法改革基金會備份。
